【裁判字號】    98,上易,362
【裁判日期】    980806
【裁判案由】    詐欺
【裁判全文】
臺灣高等法院臺南分院刑事判決         98年度上易字第362號
上  訴  人
即  被  告  乙○○
上列上訴人因詐欺案件，不服臺灣臺南地方法院97年度易字第11
04號中華民國98年3月26日第一審判決（起訴案號：臺灣臺南地
方法院檢察署97年度偵字第6869號），提起上訴，本院判決如下
：
    主  文
上訴駁回。
    事  實
一、乙○○前因偽造文書等罪，經臺灣臺南地方法院判處有期徒
    刑8月，緩刑3年確定，於民國98年3月28日緩刑期滿。詎猶
    不知謹言慎行，於緩刑期間內，竟基於幫助詐欺取財之不確
    定故意，於預見提供金融機構之帳戶供不明人士使用，易為
    犯罪集團作為財產犯罪之工具情況下，於97年1月10日前某
    日，在不詳地點，以不詳代價，將其所申請開設之合作金庫
    銀行新市分行（下稱合庫新市分行）帳號0000000000000帳
    戶之存簿、印章、提款卡、提款密碼，交付予真實姓名年籍
    不詳之人，以便利他人犯罪後，將金錢存入該帳戶而取得犯
    罪所得。嗣上開帳戶資料為該人及其所屬之詐騙集團取得，
    該集團不詳成員先於97年1月10日上午10時許，以「陳松萬
    警官」名義，撥打電話向甲○○佯稱有二張紅單未繳，即將
    被移送法院，又交通部台北監理站官員存款可能遭歹徒開立
    人頭帳戶，戶頭會被凍結，且財政部中央存款保險局金融機
    構管理委員會周主任會處理帳戶問題，惟需依指示將錢匯入
    指定帳戶云云，致甲○○陷於錯誤，依指示於同日前往臺中
    市○○區○○路合作金庫昌平分行，臨櫃陸續將新臺幣（下
    同）39萬元匯入乙○○上開金融機構帳戶內，當日即全數遭
    提領完畢。嗣甲○○察覺有異，報警處理，始循線查悉上情
    。
二、案經臺南縣警察局善化分局報請臺灣臺南地方法院檢察署檢
    察官偵查起訴。
    理  由
壹、程序方面：
    按被告以外之人於審判外之陳述，雖不符合刑事訴訟法規定
    傳聞證據得為證據之例外規定，而經當事人於審判程序同意
    作為證據，法院審酌該言詞陳述或書面陳述作成時之情況，
    認為適當者，亦得為證據。當事人、代理人或辯護人於法院
    調查證據時，知有刑事訴訟法第159條第1項不得為證據之情
    形，而未於言詞辯論終結前聲明異議者，視為有前項之同意
    ，刑事訴訟法第159條之5定有明文。本案公訴人所引具傳聞
    性質之陳述證據，業經被告於本院準備程序時同意引為證據
    （見本院卷第25頁），迄於言詞辯論終結前並未聲明異議，
    本院審酌以下採為判決基礎之證據於取得過程並無瑕疵，與
    本案待證事實間復具有相當之關聯性，自得採為證據。
貳、實體方面
一、訊據被告固坦承系爭合庫新市分行帳戶為其所開設，且對於
    被害人甲○○於前揭時、地，將39萬元匯入該帳戶內乙節，
    亦不爭執，惟矢口否認有幫助詐欺取財之犯行，辯稱：上開
    合庫新市分行提款卡及密碼，於96年10月8日，在屏東東港
    遺失，並非賣予詐騙集團使用；然當日僅有提款卡及密碼被
    竊，事後伊去麻豆分局製作筆錄時，還曾將系爭合庫新市分
    行存摺帶至警局，筆錄作完後又帶回家，然後來系爭合庫新
    市分行存摺及印章亦遺失云云。經查：
  (一)被害人甲○○於遭他人詐騙後，即依對方之指示，於上開時
    、地，將39萬元匯入被告所有之合庫新市分行帳號00000000
    00000號帳戶乙節，業據甲○○於警局指訴綦詳，並有合作
    金庫銀行存款憑條2張、開戶印鑑卡、交易明細表等（警卷
    第9-11、16頁，原審卷第16頁）在卷可稽，復為被告所不爭
    執，堪認為真實。
  (二)被告雖辯稱該帳戶提款卡及密碼係遭竊云云，並提出屏東縣
    警察局東港分局96年10月11日東警分偵字第0960013741號函
    ，上載：「台端（此指被告）向本分局東港所報稱，於96年
    10月8日在東港鎮○○路○段，不慎遺件身分證、健保卡、汽
    機車駕照、郵局合作金庫提款卡、現金新臺幣600元，本分
    局已受理協尋中」等為證，然此純為被告個人向警局申報之
    情形，並非警方查證後所得之結果，自難據此認定被告所有
    系爭帳戶之存摺、密碼確實遺失。況被告於96年10月8日遺
    失系爭帳戶之提款卡、密碼後，竟未向該金融機構申報遺失
    並止付，實與常情有違；且被害人甲○○於97年1月10日匯
    款後，被告之系爭帳戶旋於當日即先遭臨櫃提領現金32萬元
    ，後以提款卡分3次提領各2萬元、1次提領1萬元，有前開交
    易明細表及合庫銀行97年9月17日合金新市字第0970003638
    號函、合作金庫商業銀行一心路分行以97年10月9日合金一
    心存字第0970003832號函附提領32萬元之傳票1紙在卷可憑
    （原審卷第43、46-47頁），則自被告系爭帳戶內提領之32
    萬元，既係領款人以存摺及印章臨櫃提領，足見該詐騙集團
    成員手中不僅持有被告系爭帳戶之提款卡、密碼，尚持有存
    摺、印章，與被告所辯在東港遭竊之物品僅止於提款卡及密
    碼，並不相符，是被告辯稱其提款卡及密碼係遭竊，實有疑
    義。
  (三)被告雖又辯稱：系爭帳戶存摺及印章，事後亦均不知去向云
    云。然系爭帳戶之存摺、印章、提款卡、密碼既由同一詐欺
    集團持有中，而依被告所辯，系爭帳戶之提款卡及密碼係先
    在東港遺失，其後在家中又遺失系爭帳戶存摺及印章，衡諸
    經驗法則，不同時、地遺失之物品實不可能由同一詐欺集團
    取得，易言之，系爭帳戶之存摺、印章暨提款卡、密碼，倘
    非尋同一管道，而係分次且又異地被竊或遭盜賣，事後再由
    同一詐騙集團成員取得之機率已微乎其微，是被告此部分所
    辯亦與常理有違。況被告亦供稱：系爭帳戶之存摺、印章與
    其他金融機構之存摺、印章放在一起，但僅有系爭帳戶之存
    摺、印章不見了（原審卷第33頁），惟系爭帳戶之存摺、印
    章不論係遭竊或被盜賣，衡諸常情，竊賊既欲偷竊，實不可
    能於一堆帳戶存摺、印章中，僅竊取系爭帳戶存摺、印章之
    理，是被告此部分所辯亦難採信。
  (四)況且，當今社會上以各種名義遂行電話詐欺取財之不法行為
    層出不窮，相對地亦有相當多人為貪圖小利而出售帳戶，此
    等人頭帳戶取得十分方便；再由該等不法之徒於騙取被害人
    轉帳前，均須花費相當人力、物力、時間獲取被害人信任，
    倘施詐者於遂行詐騙行為之前，未能確信所取得之帳戶至少
    可正常使用一次，所詐得之贓款將可能隨時因帳戶所有人申
    報遺失止付致無法確保，二相權衡之下，詐騙之徒豈有可能
    捨棄方便、同時可順利取得贓款之途徑，反而干冒隨時遭止
    付之風險而使用一失竊帳戶之理？益徵被告辯稱系爭帳戶提
    款卡、密碼、存摺、印章係遭竊或遺失，係屬事後卸責之詞
    ，委不足採。
  (五)末查，近年來，詐騙集團詐欺取財之犯罪類型層出不窮，該
    等犯罪多數係利用人頭帳戶作為出入帳戶，並經政府機關一
    再宣導，媒體亦廣為披載，故而可預見該名不詳姓名人士收
    集帳戶，極可能供作詐欺取財之用，被告竟仍將系爭帳戶之
    存摺、印章、提款卡及密碼等提供予他人使用，且該名取得
    帳戶者果然據以為犯詐欺取財罪之出入帳戶，足見被告有容
    任該人利用其帳戶犯詐欺取財罪之不確定故意，灼然甚明。
    本案事證明確，被告犯行洵堪認定。
  (六)被告於原審雖另聲請傳喚證人即高雄大林派出所警員林奇楠
    ，欲證明97年10月8日證人曾出錢資助被告加油，以證明被
    告所有內裝系爭帳戶提款卡等物之皮包確於97年10月8日遭
    竊乙節，惟本院認證人林奇楠並未親眼目睹被告將系爭帳戶
    提款卡等物置皮包內而遭竊，則證人縱能證明被告於97年10
    月8日曾因皮包失竊而報案，亦無法認定被告所有之系爭帳
    戶提款卡等物，於97年10月8日連同皮包一併失竊，是被告
    聲請傳喚證人林奇楠自無必要，併予敘明。
二、核被告所為，係犯刑法第339條第1項、第30條第1項幫助詐
    欺取財罪。被告幫助他人犯罪，為從犯，依刑法第30條第2
    項規定，減輕其刑。
三、原審以被告罪證明確，因予適用刑法第339條第1項、第30條
    第1項、第41條第1項前段、刑法施行法第1條之1之規定，並
    審酌被告將帳戶提供予不法之徒做為人頭帳戶使用，不僅阻
    礙警方查緝，助長詐騙行為日益猖獗，且使被害人甲○○受
    損害多達39萬元，迄又未為任何賠償，且犯後未見悔意等一
    切情狀，量處有期徒刑6月，並諭知易科罰金之折算標準，
    以示懲儆。本院經核原判決認事用法俱無不合，量刑亦稱妥
    適，被告上訴意旨猶執前詞，否認犯罪，指摘原判決不當，
    並無可取，為無理由，應予駁回。
四、被告經合法傳喚，無正當理由未到庭，爰依法不待其陳述，
    逕為判決。
據上論結，應依刑事訴訟法第368條、第371條，判決如主文。
本案經檢察官邱克斌到庭執行職務。
中    華    民    國    98    年    8     月    6     日
                  刑事第二庭  審判長法  官  葉居正
                                    法  官  郭千黛
                                    法  官  洪碧雀
以上正本證明與原本無異。
不得上訴。
                                    書記官  王薇潔
中    華    民    國    98    年    8     月    6     日
附錄本案論罪科刑法條全文
中華民國刑法第339條：
意圖為自己或第三人不法之所有，以詐術使人將本人或第三人之
物交付者，處5年以下有期徒刑、拘役或科或併科1千元以下罰金
。
以前項方法得財產上不法之利益或使第三人得之者，亦同。
前二項之未遂犯罰之。


司法院資訊處製作；財團法人民間司法改革基金會備份。
